臺灣花蓮地方法院民事判決　　　　　　　99年度保險字第11號
原　　　告　蕭秋惠
　　　　　　蕭秋萍
　　　　　　蕭尹翎
共　　　同
訴訟代理人　李文平律師
　　　　　　張照堂律師
被　　　告　中國人壽保險股份有限公司
法定代理人　王銘陽
訴訟代理人　陳璟星
上列當事人間請求給付保險金事件，本院於民國100年7月22日言
詞辯論終結，判決如下：
    主  文
被告應給付原告新台幣壹佰萬元及自民國九十八年十二月九日起
至清償日止，按週年利率百分之十計算之利息。
訴訟費用由被告負擔。
本判決於原告以新台幣肆拾萬元供擔保後，得假執行；但被告如
以新台幣壹佰貳拾萬元為原告預供擔保，得免為假執行。
    事實及理由
一、原告主張：訴外人即被保險人何寶鳳於生前向被告投保人壽
    保險並附加保額新台幣(下同)1,000,000 元之「意外傷害保
    險附約」（下稱系爭保險契約），雙方並約定身故保險金之
    受益人為原告等三人。然訴外人何寶鳳於民國98年11月12日
    因生前落海之意外事故，窒息死亡。嗣經原告請求被告依上
    開保險契約之約定給付身故保險金1,000,000 元，惟遭被告
    所拒絕，為此提起本訴，並聲明(一)被告應給付原告1,000,
    000元及自民國98年12月9日起至清償日止按年息百分之十計
    算之利息。(二)願供擔保，請准宣告假執行。
二、被告則以：依系爭保險契約條款第六條之約定，須被保險人
    之死亡係直接且單獨遭遇外來突發意外傷害事故所致，且非
    屬契約條款第十條之除外事由者，被告始負給付身故保險金
    之責。查本件訴外人何寶鳳之死亡原因不明，原告並未證明
    其係出於意外死亡，且依本件事發經過，本件極有可能係因
    何寶鳳之故意行為而致死亡。故依兩造所訂之系爭保險契約
    內容，被告無須負理賠之責云云，資為抗辯；並聲明：(一)
    原告之訴駁回。(二)願供擔保，請准免於假執行。
三、原告主張訴外人即被保險人何寶鳳於生前向被告投保系爭保
    險契約，雙方並約定身故保險金之受益人為原告等三人。系
    爭保險契約所承保之保險事故係指被保險人因外來突發意外
    事故致被保險人受傷、成殘或死亡，而被保險人何寶鳳已於
    98年11月12日死亡等事實，業據原告提出系爭保險契約要保
    書、相驗屍體證明書等物為證，並為被告所不爭執，自堪認
    定為真正。是本件唯一之爭點為被保險人何寶鳳是否為意外
    死亡？
四、本院之判斷：
(一)按保險契約之解釋，應探求契約當事人之真意，不得拘泥於
    所用之文字；如有疑義時，以作有利於被保險人之解釋為原
    則；保險法第54條第2 項定有明文。系爭保險契約所約定之
    保險事故，固以被保險人遭遇外來突發意外傷害事故所致者
    為限，且亦為本件原告所需舉證證明者，惟何謂外來突發意
    外傷害事故，尚難界定。故本院認為只要被保險人之死亡並
    非因疾病引發者，而係基於其他原因，均可認定為此處所稱
    之意外事故，原告所負之舉證責任亦以此為限。如此解釋，
    方符合上引法條之立法精神。查本件被保險人何寶鳳之死亡
    原因為「生前落海窒息」，此業據本院調取台灣花蓮地方法
    院檢察署98年度相字第359 號相驗卷宗查明屬實，顯非因疾
    病所引致者，揆諸上開說明，應認其確係出於意外死亡，被
    告抗辯原告未能舉證云云，尚非可採。
(二)次查系爭保險契約第十條所約定之除外責任中，雖有被保險
    人之故意自殺行為等事由，被告得據而拒絕保險金之理賠。
    但按諸舉證責任分配之原則，應由被告就此對其有利之事由
    ，負舉證責任。就此被告雖抗辯何寶鳳之經濟狀況不佳，且
    當日其出外散步之處應不致落海，何寶鳳顯係故意自殺云云
    ，並提出現場照片、現場圖及警詢筆錄等為證。惟查：經本
    院依職權調取何寶鳳之綜合信用報告書，其並無任何負債之
    授信紀錄，此有財團法人金融聯合徵信中心100 年6月8日函
    附卷可稽。又本院調取何寶鳳在花蓮地區著名醫院之病歷紀
    錄，其僅因一般輕微疾病在國軍花蓮總醫院有就診之紀錄，
    並未因任何慢性重大疾病或精神疾病而就醫，此亦有慈濟醫
    院、門諾醫院之回函及國軍花蓮總醫院之回函併所附病歷在
    卷可佐。此外何寶鳳係於88年間向被告投保，保額亦僅區區
    1,000,000 元。綜合上情判斷，本院實難想像何寶鳳有何故
    意自殺之動機。被告辯稱何寶鳳應係自殺身亡云云，尚非可
    信。至被告另辯稱何寶鳳當日至海邊散步之處有堤防、消坡
    塊，除非何寶鳳蓄意下水，否則不可能落海溺斃云云，並聲
    請本院履勘現場。然查何寶鳳當日是否確至被告所指之處散
    步，本無任何確切證據可資證明。退步言，縱其係至該處散
    步，且越過堤防及消波塊後蓄意下水，其倘因水性不佳或遭
    海浪襲捲而溺斃，仍屬意外死亡之範疇，故本院認無再加調
    查之必要，附此敘明。
五、綜上所述，本件被保險人之死亡原因確係出於意外，且被告
    亦無法證明其為故意自殺或有其他除外事由，依諸系爭保險
    契約之約定，被告自應負理賠保險金之責。從而原告主張依
    系爭保險契約，請求被告給付1,000,000 元及法定遲延利息
    ，為有理由，應予准許。
六、兩造均陳明願供擔保，請求宣告假執行及免為假執行，核無
    不合，茲酌定相當之擔保金額，分別予以准許。
七、兩造其餘攻防方法核於本判決之結果不生影響，爰不一一論
    述，併此敘明。
八、訴訟費用裁判之依據：民事訴訟法第78條。
中    華    民    國   100    年    8     月    12    日
                            臺灣花蓮地方法院民事庭
                              法      官    陳鈺林
上列為正本係照原本作成。
如不服本判決，應於送達後20日內，向本院提出上訴狀並表明上
訴理由，如於本判決宣示後送達前提起上訴者，應於判決送達後
10日內補提上訴理由書（須按他造當事人之人數附繕本）。
中    華    民    國   100    年    8     月    16    日
                              法院書記官    許志豪